【裁判字號】    98,易,2151
【裁判日期】    981215
【裁判案由】    傷害
【裁判全文】
臺灣臺北地方法院刑事判決              98年度易字第2151號
公  訴  人  臺灣臺北地方法院檢察署檢察官
被      告  乙○○
上列被告因傷害案件，經檢察官聲請以簡易判決處刑（98年度偵
字第7446號），本院認不宜以簡易判決處刑，改依通常程序審理
，判決如下：
    主  文
乙○○成年人故意對少年傷害人之身體，處有期徒刑月，如易
科罰金，以新臺幣壹仟元折算壹日。
    事  實
一、乙○○係成年人，與鄒○○（民國81年1 月生，依兒童及少
    年福利法第46條第2 項之規定，不得揭露足以識別身分之資
    訊，真實姓名年籍詳卷）姑姑丙○○原為男女朋友關係，因
    分手後，乙○○長期騷擾丙○○，致鄒○○心生不滿，於民
    國97年9月10日晚間11時許，在臺北市○○區○○路3 段339
    巷7之1號前，鄒○○見乙○○再度前來，遂向前質問乙○○
    並要求停止騷擾，詎乙○○明知鄒○○為12歲以上未滿18歲
    之少年，竟基於傷害他人身體之犯意，以手持之啤酒玻璃瓶
    ，朝鄒○○右肩砸下，鄒○○不甘受毆，隨即出手推倒乙○○於地，乙○○爬起後，2 人又徒手互為毆打、推擠，致鄒
    ○○受有頭部外傷併頭皮血腫、左耳撕裂傷等傷害（少年鄒
    ○○傷害乙○○部分，經乙○○訴由臺北市政府警察局文山
    第一分局移送本院少年法庭，再移轉臺灣士林地方法院少年
    法庭調查後，業已裁定不付審理，應予告誡確定）。
二、案經鄒○○訴由臺北市政府警察局文山第一分局報請臺灣臺
    北地方法院檢察署檢察官偵查起訴。
    理  由
一、證據能力方面：
    按被告以外之人於審判外之言詞或書面陳述，除法律有規定
    者外，不得作為證據。又被告以外之人於審判外之陳述，雖
    不符前4條之規定，而經當事人於審判程序同意作為證據，
    法院審酌該言詞陳述或書面陳述作成時之情況，認為適當者
    ，亦得為證據。當事人、代理人或辯護人於法院調查證據時
    ，知有第159條第1項不得為證據之情形，而未於言詞辯論終
    結前聲明異議者，視為有前項同意，刑事訴訟法159條第1項
    、第159條之5分別定有明文。查本案以下所引用之各項證據
    方法，因公訴人及被告乙○○均未予爭執其證據能力，且迄
    至言詞辯論終結前亦未再聲明異議，本院審酌該等言詞或書
    面陳述作成時之情況，並無不宜作為證據之情事，依刑事訴
    訟法第159條之5第2項之規定，自得作為證據。
二、訊據被告均矢口否認有何傷害之犯行，辯稱：當日係告訴人
    鄒○○衝過來，讓伊撞到牆壁，伊爬起後，告訴人又再次衝
    過來攻擊，伊才用右手阻擋告訴人，伊並未與告訴人有何拉
    扯及毆打告訴人之情形云云。經查：
  (一)上開犯罪事實，業據證人即告訴人鄒○○於偵查中證稱：因
    乙○○長期騷擾我們，當日我看到被告又來我不高興，我就
    過去問他為何一直騷擾我們，被告當時手上提著酒瓶，就往
    我肩膀揮，我就推開被告，當時好像有傷到被告的手，被告
    很生氣，他爬起來就繼續打我（見偵卷第18至19頁）；於本
    院審理中結證稱：「被告與我姑姑分手後，長期來騷擾我姑
    姑，一開始是早上被告來踢我姑姑家的鐵門，我本來就一直
    想警告被告這件事情，因為我們有向警局備案，可是被告還
    是一直常常來騷擾，所以當天晚上我氣不過才會去找被告。
    」、「當時被告與我們家住的很近，被告剛好從我家門口走
    過去，我看到他，我就過去跟被告講希望他不要再去騷擾我
    姑姑，但被告就拿手上的酒瓶打我右肩，之後我就把被告推
    開，被告起來又繼續打我頭部，打了大約一分鐘左右，我記
    得我有把被告推開，事後被告就跑到全家便利商店報警，後
    來我們就到分局。」等語綦詳（見本院卷第50至50頁反面）
  (二)證人丙○○於本院審理中證述：「被告到我店門口吵，還踹
    我的玻璃門，鄒○○就跟他吵架理論，當時被告手提著啤酒
    ，他們爭執後二人就打了起來，我看到鄒○○有反抗，與被
    告有拉扯，被告把啤酒往丁○○身上砸。」、「（問：當時
    二人打架是何人先動手？）我看到他們二人吵架互相拉扯，
    沒有看到何人先出手。」、「（問：你剛才說被告將啤酒往
    丁○○身上砸，啤酒是罐裝還是玻璃瓶？）是玻璃瓶，放在
    手提袋裡面。」、「（問：被告是將啤酒瓶往丁○○何部位
    上砸？）是往臉上及肩膀部位砸。」、「（問：丁○○被啤
    酒瓶砸了之後有無採取防禦動作？）不記得了，時間太久了
    ，我只記得他有防衛，至於詳細的動作不太記得。」、「（
    問：被告在拉扯時有無跌坐在地上？）二人推擠時有。」、
    「（問：所以丁○○是在被告先打他之後才推被告的？）不
    記得了，我只知道被告有砸丁○○，丁○○有推被告。」等
    語明確（見本院卷第67至67頁反面）
  (三)互核上揭2 位證人之證詞，對於告訴人找被告理論後，被告
    如何持玻璃酒瓶往告訴人身體砸落，告訴人如何推開被告，
    2 人復互相毆打、推擠經過，陳述大致相符；又依臺北市立
    萬芳醫院甲種診斷證明書所載，告訴人於97年9月11日凌晨0
    時25分許前往急診求診，經治療後於同日凌晨1 時25分許出
    院，受有頭部外傷併頭皮血腫、左耳撕裂傷等傷害（見偵卷
    第5 頁），亦與告訴人、證人丙○○上開證述相合，堪信為
    真。
  (四)被告雖辯稱：伊不清楚告訴人上開傷勢是如何造成，伊遭告
    訴人撞倒在地後，伊僅揮動酒瓶，希望告訴人不要再過來云
    云。然觀諸告訴人所受傷勢為頭部外傷併頭皮血腫、左耳撕
    裂傷等傷害，有上開驗傷診斷證明書可按，若依被告所辯揮
    擊之高度僅在膝蓋以下（見臺灣士林地方法院98年度少調字
    第39號卷第50頁），則以被告自承170 公分高，告訴人身高
    為172公分（見同上卷第3頁）觀之，告訴人所受傷害之位置
    裡應為膝蓋以下，其頭部及左耳焉有受傷之可能？顯見被告
    應有積極徒手毆打告訴人頭部之舉措，應可認定，足徵被告
    前開所辯，已屬無據。再者，告訴人係於案發報警後，隨即
    前往臺北市立萬芳醫院就診，是前揭診斷證明書應係於案發
    後隨即至醫院看診所取得，又各大醫院之急診醫師應屬輪值
    而非固定，則被告當日既係依據臺北市立萬芳醫院之急診程
    序隨機看診，當無取得不實之醫生診斷證明之可能，是被告
    上開所辯，顯係卸責之詞，不足採信。
  (五)至於，證人即到場處理員警甲○○於本院審理中證稱：我到
    便利商店時，只看到被告一個人在，我只記得被告說有人打
    他，至於被告有無說何人打他，我不是很清楚，因為我不是
    處理的員警，我對本案印象不是很深刻，對當時的狀況不太
    記得等語屬實（見本院卷第52至52頁反面），因而，不能據
    為有利於被告之證明。
  (六)綜上所述，被告所辯，顯係圖卸之詞，不足採信。本案事證
    明確，被告犯行堪以認定，應依法論科。
三、按刑法分則加重刑罰之規定，係就常態之犯罪類型，變更其
    罪型，加重其法定刑，而成為另一獨立之罪，其罪名及構成
    要件與常態犯罪之罪名及構成要件應非相同，故法院之有罪
    判決書，自應諭知其罪名及構成要件，而兒童及少年福利法
    第70條第1 項前段所定之「成年人故意對兒童、少年犯罪者
    ，加重其刑至2分之1」，非僅單純之刑度加重，其構成要件
    與常態犯罪之類型均有不同，在性質上自屬於刑法分則之加
    重，而成為獨立之犯罪類型（最高法院72年臺上字第6785號
    判例、最高法院92年第1 次刑事庭會議決議意旨參照）。查
    本案被告於行為時係年滿20歲之成年人，而告訴人則係81年
    1 月生，為12歲以上未滿18歲之少年，有其等年籍資料在卷
    可稽，是核被告所為，係犯兒童及少年福利法第70條第1 項
    刑法第277條第1項之成年人故意對少年傷害罪，並應依兒童
    及少年福利法第70條第1 項前段之規定，加重其刑。爰審酌
    被告犯後否認犯行，飾詞卸責，且迄今仍未向告訴人達成和
    解，犯後態度難謂良好，僅因細故，即出手毆打告訴人，致
    告訴人受有前開傷害，行為確有不該，惟念其前無犯罪紀錄
    ，有臺灣高等法院被告前案紀錄表在卷可參，素行良好，並
    復衡其犯罪手段、方法及所生危害，與檢察官求處有期徒刑
    3 月適當等一切情狀，量處如主文所示之刑，並諭知易科罰
    金之折算標準，以示儆懲（又被告行為後刑法第41條業於98
    年1月21日修正，且於98年9月1日施行，增列第41條第2項至
    第8項，惟修正後刑法第41條第1項規定之內容並無改變，應
    依一般法律適用原則，逕行適用裁判時法即修正後之刑法第
    41條第1項規定，併予敘明）。
據上論斷，應依刑事訴訟法第452條、第284條之1 、第299條第1
項前段，刑法第277條第1 項，兒童及少年福利法第70條第1項前
段，修正後刑法第41條第1 項前段，刑法施行法第1條之1，判決
如主文。
本案經檢察官徐則賢到庭執行職務。
中    華    民    國    98    年    12    月    15    日
                  刑事第十三庭  法  官  陳君鳳
以上正本證明與原本無異。
如不服本判決應於收受送達後10日內向本院提出上訴書狀，並應
敘述具體理由；其未敘述上訴理由者，應於上訴期間屆滿後20日
內向本院補提理由書（均須按他造當事人之人數附繕）「切勿逕
送上級法院」。
                                書記官  楊湘雯
中    華    民    國    98    年    12    月    16    日
附錄所犯法條：
刑法第277條
傷害人之身體或健康者，處3年以下有期徒刑、拘役或1千元以下
罰金。
犯前項之罪因而致人於死者，處無期徒刑或7 年以上有期徒刑；
致重傷者，處3年以上10年以下有期徒刑。
兒童及少年福利法第70條
成年人教唆、幫助或利用兒童及少年犯罪或與之共同實施犯罪或
故意對其犯罪者，加重其刑至二分之一。但各該罪就被害人係兒
童及少年已定有特別處罰規定者，不在此限。
對於兒童及少年犯罪者，主管機關得獨立告訴。

司法院資訊處製作；財團法人民間司法改革基金會備份。
